臺灣苗栗地方法院交通事件裁定　　　　 99年度交聲字第436號
原處分機關　交通部公路總局新竹區監理所苗栗監理站
異　議　人
即受處分人　曾玉麟
上列異議人即受處分人因違反道路交通管理處罰條例案件，對於
交通部公路總局新竹區監理所苗栗監理站於民國99年10月20日所
為之竹監苗字第裁54-F00000000號處分（原舉發案號：苗縣警交
字第F00000000 號），聲明異議，本院裁定如下：
   主  文
異議駁回。
    理  由
一、原處分意旨略以：異議人即受處分人曾玉麟於民國99年8 月
    19日14時32分許，駕駛車牌號碼Z8-7377 號自用小客車行經
    苗栗縣苑裡鎮田心里10鄰97之1 號前（苗47線與苗47-1線路
    口）處，為苗栗縣警察局通霄分局社苓派出所警員掣單舉發
    「1.無照駕駛。2.汽車駕駛人駕駛汽車肇事致人受傷而逃逸
    」違規；嗣異議人於舉發單所載應到案時間內到案表示不服
    舉發，業經原處分機關將上開「無照駕駛」之違規事實部分
    更正為「領有機器腳踏車駕駛執照駕駛小型車」、「駕駛執
    照逾有效期間仍駕車」，爰依道路交通管理處罰條例第21條
    第1 項第2 款、第22條第1 項第7 款、第62條第4 項（裁決
    書漏引第62條第3 項）暨舉發違反道路交通管理事件統一裁
    罰標準及處理細則第41條第4 項規定，於99年10月20日掣開
    竹監苗字第裁54-F00000000號裁決書，裁處異議人罰鍰共計
    新臺幣（下同）13,800元（領有機器腳踏車駕駛執照駕駛小
    型車罰6,000 元、駕駛執照逾有效期間仍駕車罰1,800 元、
    汽車駕駛人駕駛汽車肇事致人受傷而逃逸罰6,000 元）、吊
    銷機車駕駛執照、1 年內不得考領駕駛執照，原處分並無不
    法等語。
二、異議意旨略以：當時本人開車要右轉，不巧與張哲豪機車發
    生輕微擦撞，那時他騎太快，我右轉時速不超過10公里，是
    他的機車我的車頭，那時候他機車也沒倒下，機車又往前一
    直騎，我右轉時，我口頭看他一下，認為他沒事，我就慢慢
    開車，警方通知我去髼筆錄，才知他那麼遠才停車，警方怎
    能判定我肇事逃逸？為此向法院聲明異議，請求撤銷原處分
    等語（按：異議人對於原舉發單位舉發其領有機器腳踏車駕
    駛執照駕駛小型車、駕駛執照逾有效期間仍駕車之違規事實
    不爭執，僅就原舉發單位舉發其駕駛汽車肇事致人受傷逃逸
    之違規事實聲明不服，至原處分關於異議人領有機器腳踏車
    駕駛執照駕駛小型車處罰鍰6,000 元及駕駛執照逾有效期間
    仍駕車處罰鍰1,800 元之部分則未據聲明異議，是本院僅就
    原處分關於汽車駕駛人駕駛汽車肇事致人受傷逃逸處罰之部
    分予以審究，合先敘明）。
三、按汽車駕駛人駕駛汽車肇事致人受傷或死亡者，應即採取救
    護措施及依規定處置，並通知警察機關處理，不得任意移動
    肇事汽車及現場痕跡證據，違反者處3,000元以上9,000元以
    下罰鍰，但肇事致人受傷案件當事人均同意時，應將肇事汽
    車標繪後，移置不妨礙交通之處所；前項駕駛人肇事致人受
    傷而逃逸者，吊銷其駕駛執照；汽車駕駛人，曾依前述規定
    吊銷駕駛執照者，1 年內不得考領駕駛執照，道路交通管理
    處罰條例第62條第3 項、第4 項前段、第67條第3 項分別定
    有明文。次按發生道路交通事故，駕駛人或肇事人應先為下
    列處置：四不得任意移動肇事車輛及現場痕跡證據，但無人
    傷亡且車輛尚能行駛，或有人受傷且當事人均同意移置車輛
    時，應先標繪車輛位置及現場痕跡證據後，將車輛移置不妨
    礙交通之處所；五通知警察機關但無人受傷或死亡且當事人
    當場自行和解者，不在此限，道路交通事故處理辦法第3 條
    第4 款、第5 款規定甚明。上開規定係課與汽車駕駛人於駕
    車肇事後，應有依規定為適當處置之義務，考其立法目的在
    於保存肇事現場相關證據，俾利日後研判肇事責任歸屬，並
    應視情形通知警察到場依法處理。由此可知，駕駛人駕車與
    其他車輛擦撞肇事後，依上開規定，應即時下車詳查有無人
    車傷亡或損壞；若無人傷亡且車輛尚能行駛，則應於標繪車
    輛位置及現場痕跡證據後，將車輛移置於不妨礙交通之處所
    ，並隨即通知警察機關處理。易言之，汽車駕駛人駕駛汽車
    發生交通事故，不論其責任歸屬為何，即有義務留在肇事現
    場，縱使未能立刻與對造當事人會晤處理，也應採取必要措
    施，除當事人當場自行和解外，皆應即刻向警察機關報告，
    以保護本身及對造權益，並釐清肇事責任。
四、經查：
(一)、異議人於上揭時、地，駕駛車牌號碼Z8-7677 號之自用小客
    車為警舉發「「1.無照駕駛。2.汽車駕駛人駕駛汽車肇事致
    人受傷而逃逸」違規乙節，有苗栗縣警察局通霄分局社苓派
    出所苗縣警交字第F00000000 號舉發違反道路交通管理事件
    通知單、裁決書、送達證書各1 份在卷足憑。
(二)、次依證人即本件舉發之警員陳銘宏到庭具結證稱：「（本件
    違規是你舉發的？）是」、「（為何認定異議人肇事逃逸？
    ）因為當日報案，我們到現場，看到被害人，機車停在路旁
    ，他說他被一台自小客車擦撞後跌倒，該車沿著該路口離開
    ，我們事後調閱苗47線與苗47之1 線的錄影畫面，才知道是
    自小客車，從車牌查出該駕駛人」、「（從光碟中可看到撞
    擊過程？）可以」等語（見本院99年12月8 日訊問筆錄），
    並有證人提出之道路交通事故調查報告表（一）（二）、道
    路交通事故現場圖、道路交通事故照片8 張等（見本院卷第
    27至29頁、第31至34頁）以資佐證，顯見異議人所駕駛之上
    開車輛確有與被害人張哲豪所騎乘之機車發生擦撞之事實。
(三)、再據證人即本件被害人張哲豪到庭具結證稱：「（你的機車
    如何被Z8-7677 號自小客車輛擦撞？）在99年8 月19日約下
    午2 點多，我騎機車要回苗栗縣苑裡鎮客庄里的店裡，我當
    時直行，騎在慢車道，後來在十字路口，我要直走，異議人
    與我同向，在我左前方，很接近我，約距離我一台機車的距
    離，他開車在慢車道，當時閃黃燈，我要直行，異議人要右
    轉，當時我過了停止線，到了快要中線，他沒有提早打燈，
    我來不及反應他，他就右轉過來，他的車頭撞到我的左邊車
    身，我機車有送修，但車不是我的，我沒有倒地，我撞到橋
    墩，右邊機車因此磨損壞掉，我機車左右都有毀損的痕距」
    、「（他撞的位置？）他是右前車腳撞我的機車」、「（所
    以後來你的機車倒下？）沒有倒下來，我是自己停著、下車
    ，我的右腳受傷，因為撞到橋墩」、「（他有停車查看？）
    無」、「（他有留下電話號碼等聯絡方式？當下他沒有」、
    「（你認為他知道他有撞到你嗎？）應該知道，因為還蠻大
    聲」、「（當時他車窗開著嗎？）未注意」、「（你車的高
    度，由他的玻璃可否看到？）他是一般的自小客車，我身高
    170 公分，正常人從他的小客車看出，就可以看到我的車」
    、「（你覺得他有看到你嗎？）撞到那麼大聲，怎麼可能不
    知道，而且他撞擊的部位是在右前方，透過玻璃，應該可以
    看到」、「（你有無傷單？）在警察那裡」、「（異議人撞
    到你後，他的車速是否變慢？）他右轉後，我當下腳很痛，
    我坐下，我沒有看他，故未注意此事」等語綦詳（見本院99
    年12月8 日訊問筆錄）。本院復當庭勘驗原舉發單位提供之
    蒐證錄影光碟，勘驗結果為：「1.全長約1 分鐘。2.清楚看
    見異議人的車輛右轉，被害人張哲豪騎機車經過異議人右方
    ，穿越十字路口，車速頗快。3.兩人在靠近路口中線處，有
    擦撞。4.擦撞點在異議人車輛右前方，與被害人機車左側。
    」（見本院卷第42頁背面、第43頁），核與證人張哲豪上開
    證述大致相符，足徵異議人駕駛上開車輛撞擊證人張哲豪所
    騎乘之重型機車，致張哲豪受有右側足、踝挫傷之傷害後，
    確有未在場救助或報警處理，即逕行駕車離去之行為，堪認
    屬實。
(五)、異議人雖以前詞置辯，惟所謂「肇事逃逸」，祇以行為人有
    駕駛動力交通工具肇事而逃逸之事實為已足，至行為人之肇
    事有否過失，則非所問（最高法院91年度台上字第3776號判
    決意旨參照）。況車禍肇事之雙方當事人，在未經釐清責任
    之前，究竟孰有過失，通常係雙方各執一詞，故為釐清雙方
    肇事責任歸屬，上開道路交通事故處理辦法第3 條第4 款、
    第5 款即明定肇事人或駕駛人不得任意移動肇事車輛及現場
    痕跡證據，並應先通知警察機關到場處理。換言之，汽車駕
    駛人一旦發生交通事故，除於無人受傷或死亡且當事人當場
    自行和解之情形外，即不得任意移動車輛及現場痕跡證據，
    並應先通知警察機關處理，倘若有任意駕車離開現場之情形
    ，即屬肇事逃逸之行為。再參諸道路交通管理處罰條例第62
    條第1 項後段規定之立法本旨，在於道路交通事故發生後，
    應即時採取必要之措施，以防損害範圍之擴大。蓋如駕駛人
    於肇事後，隨即駕車逃離現場，不僅使肇事責任認定困難，
    更可能使被害人求償無門。如駕駛人對於其駕車發生交通事
    故之事實已有認識，進而決意擅自駛離現場，自係肇事逃逸
    。而本件異議人於99年12月8 日本院調查時陳稱：「（有無
    於99年8 月19日下午14時32分許，駕駛車牌號碼Z8-7677 號
    自用小客車，行經苗47線與苗47之1 線路口處，為警舉發『
    汽車駕駛人駕駛汽車致人受傷而逃逸』違規？）有」、「（
    當時你的擦撞位置是右前車頭？）是」、「（擦撞後為何不
    馬上停車？）我認為是輕微擦撞，而且他沒有馬上倒下，他
    繼續前行，我回頭看他應該是沒有事，我才開走」、「（擦
    撞時有無聽到聲音？）沒有聲音，但感覺有K 到，他的車有
    偏一下，但沒有倒下」、「（有無可能撞到他的腿？）應該
    不至於，沒有想到」、「（當時有留下連絡方式或報警處理
    嗎？）無」、「（擦撞後有無停下查看？）我回頭看他未倒
    下，我看他沒有事，我才開走，我當時未下車，我認為他沒
    有事」等語（見本院卷第43頁、第43頁背面），益徵本件交
    通事故發生後，異議人已明知其所駕駛之自小客車前方擦撞
    證人張哲豪之重型機車，則異議人對於其駕車發生上開交通
    事故之事實既有認識，在未經釐清責任之前仍進而決意擅自
    駛離現場，漠視被害人權益而未積極處理，已違反駕駛人於
    行車肇事後法律上應履行之義務甚明。衡酌異議人於警員到
    場處理前，在未明有無任何人員報警處理之下，仍未主動報
    警處理或救助傷患，亦未曾主動下車察看察看遭其車輛撞擊
    之證人張哲豪之情況，未盡即時救護之目的而將張哲豪棄之
    不顧，且未留下任何聯絡資料，以供張哲豪日後聯繫之用，
    旋即將車駛離，難認其無逃逸、規避責任之意圖，異議人前
    開所辯，尚不足作為對其有利之認定。從而，異議人有於上
    述時、地駕駛汽車肇事致人受傷而逃逸之行為，且經合法舉
    發一事堪予認定，本件事證明確，應依法論科。
五、綜上所述，本件異議人確有駕駛汽車肇事致人受傷而逃逸之
    違規行為，原處分機關依道路交通管理處罰條例第62條第3
    項、第4 項、第67條第3 項及違反道路交通管理事件統一裁
    罰基準表，裁處異議人罰鍰6,000 元、吊銷機車駕駛執照、
    1 年內不得考領駕駛執照，核無違法或不當之情事，聲明異
    議意旨仍執前詞，任意指摘原處分，並無理由，應予駁回。
    至同裁決書另以異議人有「領有機器腳踏車駕駛執照駕駛小
    型車」、「駕駛執照逾有效期間仍駕車」之違規行為，裁處
    異議人罰鍰7,800 元（領有機器腳踏車駕駛執照駕駛小型車
    罰6,000 元、駕駛執照逾有效期間仍駕車罰1,800 元）之部
    分，既非異議人聲明異議之範圍內，本院自不予審究，附此
    敘明。
六、據上論斷，應依道路交通管理處罰條例第87條第2 項，道路
    交通案件處理辦法第18條，裁定如主文。
中    華    民    國    100     年    1   月    19    日
                  交通法庭  法  官  周靜妮
以上正本與原本無異。
如不服本裁定應於送達後5 日內向本院提出抗告狀。
                            書記官  巫  穎
中    華    民    國    100     年    1   月    19    日